【裁判字號】    95,易,678
【裁判日期】    950829
【裁判案由】    傷害
【裁判全文】
臺灣臺北地方法院刑事判決               95年度易字第678號
公  訴  人  臺灣臺北地方法院檢察署檢察官
被      告  丙○○
選任辯護人  柯金柱  律師
上列被告因傷害案件，經檢察官提起公訴（95年度偵字第3405號
），本院判決如下：
    主  文
丙○○傷害人之身體，處拘役貳拾日，如易科罰金，以銀元參佰
元即新台幣玖佰元折算壹日。
    事  實
一、丙○○於民國94年6月2日下午2時30分前往乙○○位於臺北
    縣新店市○○路97巷6號之住處，擬要求乙○○之夫唐明和
    給付渠等在前所生之子女之生活費，乙○○告以唐明和不在
    ，丙○○不相信，認為乙○○有意隱瞞，進而心生不滿，一
    時衝動，基於傷害之犯意，徒手毆打乙○○，致乙○○受有
    左頸、右肘擦挫傷之傷害。
二、案經乙○○訴由臺北市政府警察局中正第二分局報請臺灣臺
    北地方法院檢察署檢察官偵查起訴。
    理  由
一、訊據被告丙○○固坦承有於前揭時地與告訴人乙○○發生拉
    扯，但矢口否認有何傷害犯行，辯稱：當天伊僅一人前往，
    豈敢傷害告訴人，伊係因小孩子撫養費用前往尋找唐明和商
    談，伊之前與告訴人沒見過面，案發當時告訴人將伊拉進房
    間，伊跌倒，告訴人壓在伊身上，伊將告訴人推開衝出房間
    ，並未傷害告訴人，不知告訴人為何受傷情云云。惟查：上
    揭事實，業據告訴人於警詢、偵查及審判中指訴及證述綦詳
    ，而告訴人於案發後前往天主教耕莘醫院就診，經醫師診斷
    為左頸、右肘擦挫傷，有天主教耕莘醫院94年6月2日診斷證
    明書在卷可稽（見偵卷第15頁）。又證人即案發當日處理告
    訴人報案之新店分局雙城派出所值勤員警甲○○於本院審理
    時證稱：「當時告訴人有出示身上傷痕給我看，有明顯外傷
    。大約記得類似有抓痕，好像在脖子手臂附近，有三道很深
    的抓痕。告訴人是說被告跑去她家裡面有發生肢體衝突，是
    被被告抓傷。我有建議告訴人去驗傷。告訴人的傷勢嚴不嚴
    重我無法判斷，外面的傷口是很明顯。」等語（參本院95年
    8 月15日審判筆錄第3至5頁），證人所述告訴人當時受傷情
    形與前述診斷證明書所載大致相符，且證人依法執行公務，
    與告訴人及被告雙方並無利害關係，其證詞應堪採信。再者
    ，被告自稱在發生本案之前，伊在告訴人住處1樓遭告訴人
    及其親家母架住，不讓伊上樓，而本案發生傷害之地點根據
    被告所述係位於告訴人住處3樓，告訴人既然將被告架住不
    讓伊上樓，又何以會將伊拖上3樓毆打，此顯與常理有違，
    可見被告所辯告訴人將伊拖進3樓房間毆打云云，不足採信
    。何況依被告所提出之郵政醫院診斷證明書所載，被告受傷
    部位除右手臂瘀傷2乘2公分外，僅左右手指瘀傷，與其所辯
    遭告訴人壓在床上毆打之情亦有未合，參以被告自承初始告
    訴人及其親家母在樓下不讓其上樓，嗣該親家母離去後，被
    告上樓至告訴人房間致引起本件，及被告對告訴人拉扯足致
    告訴人受有上開傷害等情以觀，在在足見被告涉犯上開事實
    無疑。綜合上述，本件被告確有於前揭時、地毆打告訴人，
    致告訴人受有上開傷害甚明，被告所辯，不足採信，本案事
    證明確，被告傷害犯行堪以認定，應依法論科。
二、核被告所為，係犯刑法第277第1項之傷害罪。爰審酌被告因
    撫養費問題發生爭執，即萌生普通傷害之犯罪動機，雖犯罪
    後否認犯罪、企圖卸責，惟告訴人所受傷害尚屬輕微，及其
    犯罪手段、智識程度、生活狀況等一切情狀，量處如主文所
    示之刑，並諭知易科罰金之折算標準，以示懲儆。按行為後
    法律有變更者，適用行為時之法律，但行為後之法律有利於
    行為人者，適用最有利於行為人之法律，刑法第2條第1項定
    有明文，被告行為後，刑法施行法第1之1條業於95年6月14
    日增訂公布，於95年6月16日生效施行，該條規定：「中華
    民國94年1月7日刑法修正施行後，刑法分則編所定罰金之貨
    幣單位為新臺幣。94年1月7日刑法修正時，刑法分則編未修
    正之條文定有罰金者，自94年1 月7日刑法修正施行後，就
    其所定數額提高為30倍。但72年6 月26日至94年1月7日新增
    或修正之條文，就其數額提高為3倍。」，查本件論罪科刑
    之刑法分則編條文（詳見上述）為72年6月25日以前即已制
    訂生效、72年6月26日至94年1月7日均未曾修正、且條文中
    定有罰金規定之條文，於95年7月1日即94年1月7日刑法修正
    施行後，固應依刑法施行法第1之1條規定，改以新臺幣計算
    罰金數額，且提高罰金數額至30倍；然被告行為時，依上開
    刑法分則編條文、罰金罰鍰提高標準條例第1條、現行法規
    所定貨幣單位折算新臺幣條例第2條規定，罰金數額則係以
    銀元（即新臺幣元之3倍折算）計算、提高為2倍至10倍。況
    倘於個案中宣告罰金刑時，依修正前刑法第33條第5款規定
    ，罰金最低額可為銀元1元（即新臺幣3元），然依修正後刑
    法第33條第5款規定，罰金最低額則為新臺幣1000元，此種
    行為後法律有變更之情形，比較結果，行為後之法律並無較
    有利於行為人可言，本院自應以刑法94年1月7日修正前，仍
    依銀元計算罰金數額，且未依刑法施行法第1之1條規定提高
    罰金數額至30倍之刑法分則編條文論處。而被告於犯罪時之
    刑法第41條第1項前段規定：「犯最重本刑為5年以下有期徒
    刑以下之刑之罪，而受6個月以下有期徒刑或拘役之宣告，
    因身體、教育、職業、家庭之關係或其他正當事由，執行顯
    有困難者，得以1元以上3元以下折算1日，易科罰金。」又
    被告行為時之易科罰金折算標準，修正前罰金罰鍰提高標準
    條例第2條前段（現已刪除）規定，就其原定數額提高為100
    倍折算1日，則本件被告行為時之易科罰金折算標準，應以
    銀元300元折算1日，經折算為新臺幣後，應以新臺幣900 元
    折算為1日。惟95年7月1日修正公布施行之刑法第41條第1項
    前段則規定：「犯最重本刑為5年以下有期徒刑以下之刑之
    罪，而受6個月以下有期徒刑或拘役之宣告者，得以新臺幣1
    千元、2千元或3千元折算1日，易科罰金。」比較修正前後
    之易科罰金折算標準，以95年7月1日修正公布施行前之規定
    ，較有利於被告，則應依刑法第2條第1項前段，適用修正前
    刑法第41條第1項前段規定，定其折算標準。
三、據上論斷，應依刑事訴訟法第299條第1項前段，刑法第2條
    第1項前段、第277條第1項，修正前刑法第41條第1項前段，
    修正前罰金罰鍰提高標準條例第1條前段，第2條，現行法規
    所定貨幣單位折算新台幣條例第2條，判決如主文。
本案經檢察官於知慶到庭執行職務。
中    華    民    國    95    年    8     月    29    日
                  刑事第十二庭審判長法  官  李英豪
                                    法  官  胡宏文
                                    法  官  曾正龍
以上正本證明與原本無異。
如不服本判決，應於判決送達後10日內，向本院提出上訴狀。
                                    書記官  彭自青
中    華    民    國    95    年    8     月    29    日
附錄本案論罪科刑法條全文：
刑法第277條
傷害人之身體或健康者，處3年以下有期徒刑、拘役或1千元以下
罰金。
犯前項之罪因而致人於死者，處無期徒刑或7年以上有期徒刑；
致重傷者，處3年以上10年以下有期徒刑。


司法院資訊處製作；財團法人民間司法改革基金會備份。
